【裁判字號】    97,裁,292
【裁判日期】    970110
【裁判案由】    綜合所得稅
【裁判全文】
最  高  行  政  法  院  裁  定
                                     97年度裁字第00292號
上  訴  人  甲○○
被 上訴 人  財政部臺灣省南區國稅局
代  表  人  邱政茂        送達處所同上
上列當事人間綜合所得稅事件，上訴人對於中華民國96年3月30
日高雄高等行政法院95年度訴字第1146號判決，提起上訴，本院
裁定如下：
    主  文
上訴駁回。
上訴審訴訟費用由上訴人負擔。
    理  由
一、按對於高等行政法院判決之上訴，非以其違背法令為理由，
    不得為之，行政訴訟法第242條定有明文。又依同法第243條
    第1項規定，判決不適用法規或適用不當者，為違背法令；
    而判決有同條第2項所列各款情形之一者，為當然違背法令
    。是當事人對於高等行政法院判決上訴，如依行政訴訟法第
    243條第1項規定，以高等行政法院判決有不適用法規或適用
    不當為理由時，其上訴狀或理由書應有具體之指摘，並揭示
    該法規之條項或其內容；若係成文法以外之法則，應揭示該
    法則之旨趣；倘為司法院解釋或本院之判例，則應揭示該判
    解之字號或其內容。如以行政訴訟法第243條第2項所列各款
    情形為理由時，其上訴狀或理由書，應揭示合於該條項各款
    之事實。上訴狀或理由書如未依此項方法表明，或其所表明
    者與上開法條規定不合時，即難認為已對高等行政法院判決
    之違背法令有具體之指摘，其上訴自難認為合法。
二、本件上訴人對於高等行政法院判決上訴，係以：上訴人為有
    限責任臺灣省第二資源回收運銷合作社（下稱二資社）之司
    庫（運銷班長），代表二資社將回收廢鐵以合作社共同運銷
    機制出售，係基於代收代付立場處理與拾荒者及再生工廠間
    之交易，是上訴人並非交易之主體；原判決一方面認定上訴
    人係二資社之司庫，卻又認定系爭交易係屬上訴人個人行為
    ，判決理由尚有矛盾，且未衡酌實質課稅原則。倘認系爭交
    易應歸為上訴人之所得，自應依財政部民國90年12月24日台
    財稅字第0900456675號函釋意旨，應先扣除受利用分散人溢
    繳之稅額後，再行發單補徵；原審未依職權調查上訴人所付
    與吳招治之手續費，究有多少為人頭戶代繳稅款，判決自有
    不適用法則之違誤，亦有違經驗法則。第查，本件原審判決
    後，財政部96年5月18日以台財稅字第09604517070號函，提
    報類如本件救濟案件之解決方案予行政院，其中就「以人頭
    社員分散所得」案件之裁罰倍數由1倍降為0.5倍，且行政救
    濟中未確定案件78件均可適用；故本件裁罰部分自應予以適
    用等語，為其理由。經查，本件上訴人對於高等行政法院判
    決上訴，雖以該判決違背法令為理由，惟查上訴人在原審之
    各項主張如何不足採，原判決均已詳為論斷，並無不合。核
    其上訴理由狀所載內容，係就原審取捨證據、認定事實之職
    權行使，及依職權裁量所論斷，指摘其為不當，並就原審已
    論斷者，泛言未論斷，或就原審所為論斷，泛言其論斷矛盾
    ，而未具體說明其有何不適用法規或適用法規不當之情形，
    並揭示該法規之條項或其內容，及合於行政訴訟法第243條
    第2項所列各款之事實，難認對該判決之如何違背法令已有
    具體之指摘。依首揭說明，應認其上訴為不合法。又稅捐稽
    徵法第1條之1所謂「財政部依本法或稅法所發布之解釋函令
    」，應限於解釋性函令，財政部96年5月18日台財稅字第096
    04517070號函附二資社違章類型及解決方案一覽表，並非解
    釋性函令，故無從新從輕原則之適用，併此敘明。
三、據上論結，本件上訴為不合法，依行政訴訟法第249條第1項
    前段、第104條、民事訴訟法第95條、第78條，裁定如主文
    。
中    華    民    國    97    年    1     月    10    日
                    最高行政法院第五庭
                        審判長法官  劉  鑫  楨
                              法官  侯  東  昇
                              法官  林  樹  埔
                              法官  劉  介  中
                              法官  戴  見  草
以  上  正  本  證  明  與  原  本  無  異
中    華    民    國    97    年    1     月    10    日
                              書記官  王  史  民


司法院資訊處製作；財團法人民間司法改革基金會備份。
